臺灣高等法院刑事判決
109年度上訴字第3677號
上  訴  人  
即  被  告  高子硯


                 
選任辯護人  陳宗佑律師(法扶律師)    
上列上訴人即被告因違反毒品危害防制條例等案件，不服臺灣新
竹地方法院108年度訴字第617號、109年度訴字第226號，中華民
國109年7月14日第一審判決（起訴案號：臺灣新竹地方檢察署10
8年度偵字第5916、6474號、109年度毒偵緝字第26號），提起上
訴，本院判決如下：
    主      文
上訴駁回。               
    事實及理由
一、本院審理範圍
　　本件檢察官起訴並經原審認定上訴人即被告甲○○違反毒品危
    害防制條例第4條第1項之販賣第一級毒品罪（即原判決附表
    編號5、6、7）、同條例第4條第2項之販賣第二級毒品罪（
    即原判決附表編號2、4）、同條例第10條第1項之施用第一
    級毒品罪（即原判決附表編號8）、同條例第10條第2項之施
    用第二級毒品罪（即原判決附表編號9）及藥事法第83條第1
    項之轉讓禁藥罪（即原判決附表編號1、3），被告僅對原判
    決關於販賣第一級毒品部分（即原判決附表編號5、6、7部
    分）提起上訴（見本院卷第35、126頁），檢察官則未上訴
    。故本件上訴之審理範圍僅限於被告就原判決附表編號5、6
    、7所示之販賣第一級毒品部分，其餘關於販賣第二級毒品
    、施用第一、二級毒品及轉讓禁藥部分則均已確定，合先敘
    明。
二、經本院審理結果，認第一審以被告甲○○如原判決附表編號5
    、6、7所為，均係犯修正前毒品危害防制條例第4條第1項之
    販賣第一級毒品罪，共3罪，並俱依毒品危害防制條例第17
    條第2項自白減刑暨刑法第59條酌減規定，依法遞減其刑後
    ，各判處有期徒刑7年7月；並個別諭知：扣案之分裝袋1包
    、電子磅秤1台均沒收；未扣案門號0000000000號手機1支（
    含SIM卡1張）及犯罪所得均沒收及追徵。認事用法、量刑及
    沒收之諭知均無不當，應予維持，並引用第一審判決書記載
    之事實、證據及理由（如附件）。至被告行為後，毒品危害
    防制條例雖於民國109年1月15日總統華總一義字第10900004
    091號令修正公布，於109年7月15日生效，修正前毒品危害
    防制條例第4條第1項規定：「製造、運輸、販賣第一級毒品
    者，處死刑或無期徒刑；處無期徒刑者，得併科新臺幣2千
    萬元以下罰金」，修正後之法定刑提高為「處死刑或無期徒
    刑；處無期徒刑者，得併科新臺幣3千萬元以下罰金」，經
    比較新舊法，修正後之規定並未較有利於被告，依刑法第2
    條第1項前段之規定，自應適用被告行為時即修正前毒品危
    害防制條例之規定論處。從而，原判決雖未及審酌比較修正
    前後毒品危害防制條例之規定，而適用行為時法，然因結果
    並無不同，對判決不生影響，並不構成撤銷之原因（最高法
    院96年度台上字第270號判決意旨參照），附此敘明。
三、被告上訴意旨略以：
　㈠被告雖於警詢及偵查中坦承有原判決所認定之交付第一級毒
    品海洛因（下稱海洛因）予證人范苡暄並收取價金之行為，
    而此部分所為，外觀上固與販賣毒品行為無異，然被告並未
    從中獲利，故被告否認所為構成販賣毒品之構成要件。況被
    告於原審109年3月30日之準備程序中亦陳述：檢察官起訴販
    賣3次海洛因予證人范苡暄部分，實情是因證人范苡暄毒瘾
    發作，伊就向藥頭拿海洛因回來，再以相同價格跟證人范苡
    暄對分，伊沒有營利意圈，伊認為不應構成販賣等語，顯見
    被告於原審自白真意係承認購買海洛因後，與證人范苡暄均
    分並取回代墊款項，而無從中獲利之意圖及行為。
  ㈡被告前此有多次施用毒品前科，深知無基於獲取蠅頭小利而
    罹販毒重罪之必要，實係因證人范苡暄毒癮發作，被告為幫
    助施用毒品，遂代其自藥頭處購毒，是被告並非先行購入後
    再轉售。本件重點不在進出價格之高低與獲利與否，而在於
    被告有無先行取得毒品所有權後再行移轉之主觀意思。故被
    告既僅係代為購毒，如論以販賣第一級毒品之重罪，恐有情
    輕法重之虞。
四、然依下列說明，被告上訴理由不足採信：
  ㈠被告就原判決附表編號5、6、7所示之3次販賣海洛因犯行，
    業於警詢、偵查中及原審審判程序時均坦承不諱（見毒偵11
    96卷第7-8頁；偵5916卷第211頁及背面；原審訴字第617卷
    第184、201頁），核與證人范苡暄於警詢時及偵查中之證述
    大致相符（見毒偵571卷第5-9、41-44頁），並有被告與證
    人范苡暄為如原判決附表編號5、6、7所示之海洛因買賣交
    易行為之通訊軟體LINE對話紀錄翻拍照片、指認犯罪嫌疑人
    紀錄表、新竹市警察局第一分局扣押筆錄、扣押物品目錄表
    、扣押物品收據、自願受搜索同意書、現場及扣押物品照片
    、證人范苡暄之新竹市警察局偵辦毒品案件尿液檢體委驗單
    、詮昕科技股份有限公司108年4月2日報告編號00000000號
    濫用藥物尿液檢驗報告及贓證物品保管單等在卷可稽（見毒
    偵571卷第10-13、14-23、64-65頁；毒偵1196卷第36-42、4
    3-47頁；原審訴字第617卷第9、33頁），以及扣案之分裝袋
    1包、電子磅秤1臺為證，足認被告於偵查及原審審理程序時
    所為任意性自白與事實相符，堪以採信。
　㈡且按政府查緝販賣毒品犯行無不嚴格執行，販賣毒品罪係重
    罪，若無利可圖，衡情一般持有毒品者，當不致輕易將持有
    之毒品交付他人。且販賣毒品乃違法行為，非可公然為之，
    復有其獨特之販售路線及管道，亦無公定之價格，復可任意
    增減其分裝之數量，而每次買賣之價量，亦可能隨時依市場
    貨源之供需情形、交易雙方之關係深淺、資力、對行情之認
    知、可能風險之評估、查緝是否嚴緊，及購買者被查獲時供
    述購買對象之可能性風險評估等諸般事由，而異其標準，非
    可一概而論，是販賣之利得，誠非固定，縱使販賣之人從價
    差或量差中牟利方式互異，其意圖營利之非法販賣行為仍屬
    同一。又販賣利得，除經被告供明，或因帳冊記載致價量至
    臻明確外，確實難以究明。然一般民眾均普遍認知毒品價格
    非低、取得不易，且毒品交易向為政府查禁森嚴，一經查獲
    ，並對販毒者施以重罰，衡諸常情，倘非有利可圖，殊無必
    要甘冒持有毒品遭查獲、重罰之極大風險，無端親至交易處
    所，將毒品交予他人或與之均分再取回代墊之買受價款。從
    而，除確有反證足資認定提供他人毒品者所為係基於某種非
    圖利本意之原委外，通常尚難因無法查悉其買進、賣出之差
    價，而諉無營利之意思，或阻卻販賣犯行之追訴，以免知過
    坦承者難辭重典，飾詞否認者反得逞僥倖，反失情理之平。
    又毒品危害防制條例所稱之「販賣」，係指有償之讓與行為
    ，包括以「金錢買賣」或「以物易物」（即互易）等態樣在
    內；祇要行為人在主觀上有藉以營利之意圖，而在客觀上有
    以毒品換取金錢或其他財物之行為，即足當之；至於買賣毒
    品之金額或所換得財物之實際價值如何，以及行為人是否因
    而獲取價差或利潤，均不影響販賣毒品罪之成立（最高法院
    104年度台上字第356號判決意旨參照）。查被告於如原判決
    附表編號5、6、7所示時、地，分別販賣海洛因犯行，被告
    雖未供陳販入毒品之價格，以致無法查得成本，惟被告於案
    發時為智識正常之成年人，對於毒品販賣為政府檢警機關嚴
    予取締之重罪，當知之甚稔，其與證人范苡暄又非至親或具
    深情厚誼，苟無利潤可圖，衡情被告應不至於甘冒遭查緝法
    辦而罹重刑之風險，而隨意應證人范苡暄要求先行購入海洛
    因，與之均分後取回代墊款項之理。故堪認被告各次交付海
    洛因並收取約定價款之行為，主觀上具有意圖營利之販賣故
    意甚明。
　㈢被告雖於原審準備程序及本院審理時，否認上開各次販賣第
    一級毒品之犯行，辯稱：係因證人范苡暄毒癮發作，伊為幫
    助證人范苡暄施用，始自行購入海洛因後再與證人范苡暄均
    分再取回代墊款，伊所為僅構成幫助施用毒品犯行云云。惟
    查：
　⒈依被告與證人范苡暄為如原判決附表編號5、6所示之海洛因
    買賣交易行為之通訊軟體LINE對話紀錄所示略以：「（3月2
    日）（證人范苡暄）：哥哥，商量一下，就是2千先還你1千
    ，另外1千明天還你，我在芎林喔，因為1千我朋友明天才有
    辦法還我，所以才只能先給你1千，不會跑你放心啦。（被
    告）在路上了，到了」、「（3月9日）（證人范苡暄）哥可
    以救我一下嗎？我10點半就有錢了，這個人晚上也要匯3千
    給我，所以我晚上一定有錢，晚上我拿到錢跟你聯絡。（被
    告）你差不多幾點？（證人范苡暄）來竹北跟我拿OK嗎（被
    告）你可以匯給我嗎？（證人范苡暄）那你帳號給我。（被
    告）（告知銀行帳號）」等語（見毒偵第571號卷第20-22頁
    ），而證人范苡暄除於警詢及偵訊中明確指認被告為販毒之
    人，另亦始終一致證述上開對話內容即為向被告購買海洛因
    之對話內容（見毒偵第571號卷第7-8頁背面、第42頁及背面
    ）。而觀之該等對話內容，證人范苡暄向被告表達以一定金
    額購買海洛因，被告應允後並持海洛因前往約定地點交易，
    並當場收受款項或指定帳號要求證人范苡暄匯款，而完成毒
    品交易，被告販賣海洛因之犯行彰彰甚明。又依被告與證人
    范苡暄於108年3月15日之通訊軟體LINE對話紀錄所示略以「
    （3月15日）（證人范苡暄）你幫我裝好的糖，我回去倒下
    去洗，結果東西爆掉了，真的爆掉了，你可以用用看。（被
    告）不知道該說什麼，算了。（證人范苡暄）我沒有多加糖
    ，沒關係，我會多留一些東西，等晚點去找你時讓你試」等
    語（見毒偵第571號卷第22頁及背面），證人范苡暄就此亦
    一致證述，係因稍早伊將被告秤好重量的葡萄糖，摻入當日
    被告賣給伊的海洛因內一起施用，感覺海洛因被稀釋掉了，
    以致於沒有感覺，而向被告告知上情等語（毒偵571卷第8頁
    背面、第42頁背面），被告亦自承該對話內容係證人范苡暄
    抱怨伊販賣之海洛因品質不好等語（偵5916卷第211頁背面
    ）。基此，益徵被告確有於108年3月15日（即原判決附表編
    號7）販售海洛因予證人范苡暄，嗣證人范苡暄施用後覺得
    品質欠佳而向販售者即被告抱怨，被告實非為幫助證人范苡
    暄施用海洛因而自行購入海洛因後，再與證人范苡暄均分再
    取回代墊款。被告上揭辯稱實無足採。
　⒉被告雖於原審109年3月30日之準備程序中陳述伊向藥頭拿海
    洛因，再以相同價格跟證人范苡暄對分，伊沒有營利意圖，
    不應構成販賣云云，並聲請傳喚證人范苡暄，以證明其上揭
    所辯屬實。惟於原審109年6月18日審理期日，被告於是時之
    指定辯護人在場協助下，捨棄傳喚證人范苡暄，並當庭承認
    販賣毒品犯行（見原審訴字第226號卷第74頁），足見被告
    於原審審理時自白之真意，不僅就其交付海洛因並收取價金
    之客觀犯行坦承不諱，亦就其主觀上具有營利意圖供承無訛
    ，故被告至本院翻異前詞，辯稱於原審自白真意係承認購買
    海洛因後，與證人范苡暄均分並取回代墊款項，而無從中獲
    利之意圖及行為，僅係幫助證人范苡暄施用毒品云云，顯非
    屬事實，要非可採。
　㈣綜上所述，被告確實有為原判決附表編號5、6、7所載之3次
    販賣海洛因犯行，其上訴翻異前詞否認犯行，所辯核與卷內
    證據不相符合，而屬事後卸責之詞，洵非足採。
五、綜上所述，被告徒執前揭情詞上訴，指摘原判決有所不當，
    為無理由，應予駁回。　　
據上論斷，應依刑事訴訟法第373條、第368條，判決如主文。　
本案經檢察官劉正祥提起公訴，被告就販賣第一級毒品部分提起
上訴後，由檢察官壽勤偉到庭執行職務。　　
中　　華　　民　　國　　110 　年　　1 　　月　　14　　日
                  刑事第十五庭  審判長法　官  林怡秀
                                      法　官  陳信旗
                                      法　官  古瑞君
以上正本證明與原本無異。
如不服本判決，應於收受送達後20日內向本院提出上訴書狀，其
未敘述上訴之理由者並得於提起上訴後20日內向本院補提理由書
（均須按他造當事人之人數附繕本）「切勿逕送上級法院」。
                                      書記官  林君縈
中　　華　　民　　國　　110 　年　　1 　　月　　14　　日
附錄：本案論罪科刑法條全文
（修正前）毒品危害防制條例第4條
製造、運輸、販賣第一級毒品者，處死刑或無期徒刑；處無期徒
刑者，得併科新臺幣2千萬元以下罰金。
製造、運輸、販賣第二級毒品者，處無期徒刑或7年以上有期徒
刑，得併科新臺幣1千萬元以下罰金。
製造、運輸、販賣第三級毒品者，處7年以上有期徒刑，得併科
新臺幣7百萬元以下罰金。
製造、運輸、販賣第四級毒品者，處5年以上12年以下有期徒刑
，得併科新臺幣3百萬元以下罰金。
製造、運輸、販賣專供製造或施用毒品之器具者，處1年以上7 
年以下有期徒刑，得併科新臺幣1百萬元以下罰金。
前五項之未遂犯罰之。

附件
臺灣新竹地方法院刑事判決　　　　　　　108年度訴字第617號
                                      109年度訴字第226號
公　訴　人　臺灣新竹地方檢察署檢察官
被　　　告　甲○○
指定辯護人　曾艦寬律師（義務律師）
上列被告因違反毒品危害防制條例等案件，經檢察官提起公訴（
108 年度偵字第5916、6474號、109年度毒偵緝字第26號），本
院判決如下：
    主    文
甲○○犯附表編號一至九「主文欄」所示之罪，各處如同表同編號
同欄所示之刑及沒收。附表編號二、四至七部分，應執行有期徒
刑玖年。附表編號一、三部分，應執行有期徒刑肆月。附表編號
八、九部分，應執行有期徒刑捌月，如易科罰金，以新臺幣壹仟
元折算壹日。
    犯罪事實
一、甲○○明知海洛因、甲基安非他命分別為毒品危害防制條例第
    2條第2項第1款、第2款所列管之第一級、第二級毒品，亦明
    知甲基安非他命屬藥事法第22條第1項所稱之禁藥，均不得
    非法販賣及轉讓，就附表編號1、3所示部分，基於轉讓禁藥
    之犯意；就附表編號2、4及5、6、7所示部分，意圖營利，
    分別基於販賣第二級毒品甲基安非他命、第一級毒品海洛因
    之犯意，均以持用門號0000000000號手機連結網路通訊軟體
    LINE聯絡方式，於上開各該同表同編號所示販賣或轉讓時間
    、地點，以同表同編號所示內容方式，販賣或轉讓各該所示
    毒品或禁藥給各該對象。嗣經警方於民國108年5月21日17時
    52分許，在新竹市○○路0段000號，持檢察官核發之拘票拘提
    甲○○，並經其同意搜索，在新竹市○區○○路0段000號前停車
    場之車號000-0000號自用小客車內扣得吸食器1組、藥鏟1支
    、分裝袋1包、電子磅秤1臺，而查悉上情。
二、甲○○前因施用毒品案件，經本院以99年度毒聲字第101號裁
    定送觀察勒戒後，認無繼續施用毒品之傾向，於99年8月17
    日執行完畢釋放出所，並由臺灣新竹地方檢察署（下稱新竹
    地檢署）檢察官以99年度毒偵字第482號為不起訴處分確定
    。又於上開觀察勒戒處分執行完畢釋放後5年內之99年間，
    再犯施用第二級毒品案件，經本院以100年度竹簡字第122號
    判決判處有期徒刑3月確定。復分別基於施用第一級毒品海
    洛因及施用第二級毒品甲基安非他命之犯意，於108年5月21
    日21時9分許採尿時起回溯26、96小時內之某時許，在新竹
    市某處所，分別以捲煙方式及以玻璃球燒烤後吸食煙霧方式
    ，施用第一級毒品海洛因及第二級毒品甲基安非他命各1次
    。嗣經警方於同上開犯罪事實一後段相同之時間、地點查獲
    到案，並採集其尿液送驗，結果呈嗎啡、可待因、安非他命
    及甲基安非他命陽性反應，而查悉上情。
三、案經新竹市警察局第一分局報告新竹地檢署檢察官偵查後起
    訴。
    理    由
壹、程序方面本判決所引用被告甲○○以外之人於審判外之陳述，
    被告之辯護人於本院準備程序時爭執證人范苡暄於警詢時及
    偵查中陳述之證據能力，其餘部分則無爭執（見訴617 卷第
    97頁），嗣於本院審判程序時表示同意全部證據能力，而被
    告及辯護人於言詞辯論終結前均未再聲明異議（見訴617卷
    第183至203頁）。本院審酌上開證據資料作成時之情況，並
    無違法不當及證明力明顯過低之瑕疵，亦認為以之作為證據
    應屬適當，依刑事訴訟法第159條之5規定，均有證據能力。
    至於本院以下所引用非供述證據部分，並無證據證明係公務
    員違背法定程序所取得，是依刑事訴訟法第158條之4規定反
    面解釋，即均具證據能力。
貳、實體方面
一、認定犯罪事實所憑之證據及理由：
  ㈠上開犯罪事實一、二，業據被告於偵查中及本院審判程序時
    均坦承不諱（見毒偵1196卷第5至8頁、偵5916卷第210至211
    頁、毒偵緝26卷第29、50頁、訴617卷第184、200至201 頁
    、訴226卷第74、91頁），核與證人黃立華、李官燁、陳智
    宏、范苡暄於警詢時及偵查中之證述大致相符（見偵3301卷
    第252至254、6至11、188至192、215至220、262至263、355
    至358、180至183頁、他1657卷第99至101頁、毒偵745卷第3
    至7頁、毒偵571卷第5至9、41至44頁），並有附表編號1至7
    所示購毒者或受讓者之LINE對話紀錄翻拍照片共23張、新竹
    市警察局第一分局扣押筆錄、扣押物品目錄表、扣押物品收
    據各2份、自願受搜索同意書1紙（受執行人：證人李官燁，
    兩處所）、現場逮捕及扣押物品照片共12張、被告與證人李
    官燁之LINE對話紀錄翻拍照片9張、車號0000-00號車輛詳細
    資料報表1紙、證人李官燁、范苡暄之新竹市警察局偵辦毒
    品案件尿液檢體委驗單、詮昕科技股份有限公司108年4月2
    日報告編號00000000、00000000號濫用藥物尿液檢驗報告各
    1紙、新竹市警察局第一分局108年3月18日扣押筆錄、扣押
    物品目錄表、扣押物品收據各1份（受執行人：證人范苡暄
    ）、現場及扣案物照片6張、衛生福利部草屯療養院108年4
    月8日草療鑑字第1080300732號鑑驗書1紙、證人陳智宏之新
    竹市警察局偵辦毒品案件尿液檢體委驗單、詮昕科技股份有
    限公司108年4月2日報告編號00000000號濫用藥物尿液檢驗
    報告各1紙、被告之新竹市警察局偵辦毒品案件尿液檢體委
    驗單1紙（檢體編號：A-149）、詮昕科技股份有限公司108
    年6月4日報告編號：00000000號濫用藥物尿液檢驗報告1紙
    、新竹市警察局第一分局108年5月21日自願受搜索同意書、
    搜索、扣押筆錄、扣押物品目錄表、扣押物品收據各1份（
    受執行人：被告）、現場及扣案物照片10張在卷可稽（見偵
    3301卷第255、224至227、228至229、15至18、45至48、52
    、42至44、49至51、229至233、236、359至362頁、毒偵745
    卷第16至17、11至12頁、毒偵571卷第20至22、10至16頁、
    毒偵735卷第16頁、毒偵1196卷第3至4、36至47頁），以及
    扣案之吸食器1組、藥鏟1支、分裝袋1包、電子磅秤1臺為證
    ，應堪認定。
  ㈡按販賣毒品係重大犯罪行為，斷無公然為之，且有其獨特之
    販售通路及管道，復無公定價格，又易增減分裝之份量，每
    次買賣之價量，亦可能隨時依雙方關係深淺、資力、需求量
    及對行情之認知、毒品純度、來源是否充裕、查緝鬆嚴、購
    買者被查獲時供述購買對象之可能風險評估等，而異其標準
    ，非可一概而論。而近年來政府為杜絕毒品之氾濫，對於查
    緝施用及販賣毒品之工作，無不嚴加執行，販賣毒品又係重
    罪，依一般經驗法則，販賣毒品者倘非為圖牟利，豈有甘冒
    遭查獲之極大風險，而鋌而走險之理。又毒品危害防制條例
    所稱之「販賣」，係指有償之讓與行為，包括以「金錢買賣
    」或「以物易物」（即互易）等態樣在內；祇要行為人在主
    觀上有藉以營利之意圖，而在客觀上有以毒品換取金錢或其
    他財物之行為，即足當之。至於買賣毒品之金額或所換得財
    物之實際價值如何，以及行為人是否因而獲取價差或利潤，
    均不影響販賣毒品罪之成立。查被告已坦承如附表編號2、4
    、5、6、7所示部分販賣毒品及收取金錢之行為，再參以前
    開說明，足認被告主觀上確有販賣毒品而以此牟利意圖，並
    為販賣構成要件行為之實現。
  ㈢從而，被告之任意性自白均與事實相符。本案事證已臻明確
    ，被告所涉上開各該次犯行，均堪認定，應依法論科。
二、論罪科刑：
  ㈠核被告就附表編號2、4部分，均係犯毒品危害防制條例第4條
    第2項之販賣第二級毒品罪；就附表編號5、6、7所示部分，
    均係犯毒品危害防制條例第4條第1項之販賣第一級毒品罪；
    就犯罪事實二部分，係分別犯毒品危害防制條例第10條第1
    項之施用第一級毒品罪及同條例第10條第2項之施用第二級
    毒品罪。被告販賣、施用前持有第一、二級毒品之低度行為
    ，均為其販賣、施用之高度行為所吸收，不另論罪。
  ㈡按甲基安非他命雖係毒品危害防制條例第2條第2項所定之第
    二級毒品，然亦屬藥事法所稱之禁藥。而於明知為禁藥而轉
    讓者，藥事法第83條第1項亦有處罰明文。行為人明知為禁
    藥即甲基安非他命而轉讓給他人者，其轉讓行為同時該當於
    毒品危害防制條例第8條第2項之轉讓第二級毒品罪及藥事法
    第83條第1項之轉讓禁藥罪，屬法條競合，應依重法優於輕
    法、後法優於前法等法理，擇一處斷。而104年12月2日修正
    後之藥事法第83條第1 項轉讓禁藥罪之法定本刑為「7年以
    下有期徒刑，得併科新臺幣（下同）5000萬元以下罰金」，
    較毒品危害防制條例第8條第2項轉讓第二級毒品罪之法定本
    刑為「6月以上5年以下有期徒刑，得併科70萬元以下罰金」
    為重，是轉讓甲基安非他命，除轉讓達一定數量（依行政院
    98年11月20日院臺法字第0980073647號令修正訂定之「轉讓
    毒品加重其刑之數量標準」第2條第1項第2款規定，轉讓第
    二級毒品達淨重10公克以上）；或成年人對未成年人、懷胎
    婦女為轉讓行為，依毒品危害防制條例第8條第6項、第9條
    各有加重其刑至2分之1之特別規定，而應依該加重規定處罰
    者外，均應優先適用藥事法第83條第1 項之規定處罰。查被
    告所犯附表編號1、3部分行為，尚無證據足資證明有上開除
    外情形。從而，核被告就附表編號1、3部分所為，均係犯藥
    事法第83條第1項之轉讓禁藥罪。被告轉讓甲基安非他命之
    高度行為既已適用藥事法加以處罰，則其為轉讓而持有甲基
    安非他命之低度行為，即不能再行割裂適用毒品危害防制條
    例規定論處。
  ㈢被告所犯販賣第二級毒品2次犯行（附表編號2、4）；所犯販
    賣第一級毒品3次犯行（附表編號5、6、7）；所犯轉讓禁藥
    2次行為（附表編號1、3）；施用第一、二級毒品各1次犯行
    （附表編號8、9），均犯意各別，行為互殊，應分論併罰。
  ㈣被告均於偵查中及審判中自白附表編號2、4、5、6、7所示各
    罪，爰均依毒品危害防制條例第17條第2 項規定，減輕其刑
    。至被告就附表編號1、3所示轉讓禁藥部分，因依藥事法論
    斷，則無毒品危害防制條例第17條第2項規定之適用。
  ㈤被告固於警詢時供稱毒品來源為譚者龍等語（見毒偵1196卷
    第10頁反面至第11頁）。然查，新竹市警察局第一分局並未
    因而查獲毒品上游譚者龍一情，有該分局109年4月20日竹市
    警一分偵字第1090007336號函檢附偵查佐蘇文良出具職務報
    告1紙為證（見訴617卷第117至119頁），是本案應無毒品危
    害防制條例第17條第1項規定之適用。
  ㈥被告之辯護人主張被告販賣第一級毒品行為僅3次，總價金45
    00元；販賣第二級毒品行為僅2次，總價金1萬1500元，獲利
    為些微量差，非屬大、中盤毒販，對於他人及國家社會侵害
    程度非重大，有情輕法重之失衡，且被告於偵審均自白犯罪
    ，請求販賣毒品部分依刑法第59條規減輕其刑（見訴617 卷
    第208頁）。經查：
  1.按毒品危害防制條例第4條第1項規定之販賣第一級毒品法定
    刑為死刑或無期徒刑之極刑，被告涉犯此部分罪名固屬不該
    ，惟考量其販賣對象單一，時間接近，數量均非鉅等犯罪情
    節，認被告就附表編號5、6、7所示販賣第一級毒品部分，
    具顯可憫恕之處，若處以法定刑之最低度猶嫌過重，爰依刑
    法第59條規定，酌量減輕其刑，並依法遞減之。
  2.至販賣第二級毒品部分，依毒品危害防制條例第4條第2項規
    定之法定刑為無期徒刑或7年以上有期徒刑，本院復依同條
    例第17條第2項規定減輕其刑，得處刑度範圍與販賣第一級
    毒品罪已有不同。而被告於100年間，因販賣第二級毒品案
    件，經本院以100年度訴字第83、296號判決判處罪刑確定，
    有臺灣高等法院被告前案紀錄表1份為證，竟不知警惕，為
    圖私利再犯本案罪名，犯罪動機並無顯可憫恕之處，是辯護
    人此部分主張適用刑法第59條規定，並非可採。
  ㈦爰以行為人責任為基礎，審酌被告販賣毒品及轉讓禁藥給他
    人乃均為毒害之源頭，其源不斷，流毒他人，非僅生命、身
    體受其侵害，造成人民生命健康受損之成癮性及危險性，而
    染上毒癮者為索得吸毒之資，甚至甘冒財產犯罪之風險，造
    成社會治安嚴重敗壞，影響所及，非僅他人之生命、身體將
    可能遭受侵害，社會、國家法益亦不能倖免，當非個人生命
    、身體法益所可比擬，其所為均戕害購毒者及受讓者之身心
    健康，犯罪所生危害非輕。另施用毒品犯罪之動機、目的單
    純，且施用毒品係自戕行為，犯罪手段平和，並參諸施用毒
    品者均有相當程度之成癮性及心理依賴，其犯罪心態與一般
    刑事犯罪之本質並不相同，應側重以適當之醫學治療及心理
    矯治處遇為宜。被告均坦承犯行，販賣毒品及轉讓禁藥之對
    象、毒品數量不多，兼衡其自陳國中畢業之智識程度；已婚
    ，配偶懷有身孕中，胞姊身體狀況不佳，之前從事過賣場及
    房屋仲介工作，平均月入約2萬餘元之家庭經濟狀況等一切
    情狀，就販賣第一、二級毒品、轉讓禁藥、施用第一、二級
    毒品部分量處如主文即附表編號1至9「主文欄」所示之刑，
    並就施用毒品部分諭知易科罰金折算標準，另就不得易科罰
    金及易服社會勞動部分（附表編號2、4至7）；不得易科罰
    金但得易服社會勞動部分（附表編號1、3）；得易科罰金部
    分（附表編號8、9），分別定應執行之刑，以資懲儆。
三、沒收：
  ㈠被告施用第一、二級毒品使用其所有即扣案之吸食器1組、藥
    鏟1支、分裝袋1包、電子磅秤1台；販賣第二級毒品及轉讓
    禁藥則使用後3個物品；販賣第一級毒品使用後2個物品，業
    據其於本院審判程序時供述明確（見訴617卷第199頁），足
    認扣案物品均為被告所有且供其上述本案各該犯罪所用，爰
    就附表編號2、4、5、6、7所示部分，依毒品危害防制條例
    第19條第1項規定；就附表編號1、3、8、9所示部分，依刑
    法第38條第2項前段規定均宣告沒收。
  ㈡被告持用門號0000000000號手機1支（含SIM卡1張），為其所
    有及分別供附表編號1至7所示犯罪聯絡所用之物，業據其供
    述明確（見訴617卷第200至201頁），並有前揭通訊軟體LIN
    E對話紀錄翻拍照片為憑，未據扣案，爰就附表編號2、4、5
    、6、7所示部分，依毒品危害防制條例第19條第1項規定宣
    告沒收；附表編號1、3所示部分，依刑法第38條第2項前段
    規定宣告沒收，並均依同條第4 項規定於全部或一部不能沒
    收或不宜執行沒收時，追徵其價額。
  ㈢被告就附表編號2、4、5、6、7所示販賣第一、二級毒品所得
    各該價金，雖未扣案，然終為其犯罪所得，爰依刑法第38條
    之1第1項前段、第3項規定分別宣告沒收，並均於全部或一
    部不能沒收或不宜執行沒收時，追徵其價額。
據上論斷，應依刑事訴訟法第299條第1項前段，判決如主文。
本案經檢察官劉正祥提起公訴，檢察官高上茹、黃怡文到庭執行
職務。
中    華    民    國   109    年    7     月    14    日
                  刑事第一庭  審判長法  官  楊麗文

                                    法  官  魏瑞紅

                                    法  官  王凱平
以上正本證明與原本無異。
如不服本判決應於收受判決後20日內向本院提出上訴書狀，並應
敘述具體理由。其未敘述上訴理由者，應於上訴期間屆滿後20日
內向本院補提理由書（均須按他造當事人之人數附繕本）「切勿
逕送上級法院」。
中    華    民    國   109    年    7     月    14    日
                                    書記官  鍾佩芳
附錄本案論罪科刑所犯法條：
毒品危害防制條例第4條第1項
製造、運輸、販賣第一級毒品者，處死刑或無期徒刑；處無期徒
刑者，得併科新臺幣2000萬元以下罰金。

毒品危害防制條例第4條第2項
製造、運輸、販賣第二級毒品者，處無期徒刑或7年以上有期徒
刑，得併科新臺幣1000萬元以下罰金。

藥事法第83條第1項
明知為偽藥或禁藥，而販賣、供應、調劑、運送、寄藏、牙保、
轉讓或意圖販賣而陳列者，處7年以下有期徒刑，得併科新臺幣5
000萬元以下罰金。

附  表       編號 販賣或轉讓對象 販賣或轉讓時間 販賣或轉讓地點 販賣毒品或轉讓禁藥數量 販賣價金 主                          文 1 黃立華 108年3月17日13時30分許 新竹市○區○○路000號4樓D室 甲基安非他命1包（重量不詳） 無償轉讓 甲○○犯藥事法第八十三條第一項之轉讓禁藥罪，處有期徒刑參月。扣案之藥鏟壹支、分裝袋壹包、電子磅秤壹台均沒收。未扣案門號○○○○○○○○○○號手機壹支（含SIM卡壹張）沒收，於全部或一部不能沒收或不宜執行沒收時，追徵其價額。 2 李官燁 108年3月13日8時32分許 新竹市北區延平路1段172巷口 甲基安非他命1包（1公克） 2500元 甲○○販賣第二級毒品，處有期徒刑參年捌月。扣案之藥鏟壹支、分裝袋壹包、電子磅秤壹台均沒收。未扣案門號○○○○○○○○○○號手機壹支（含SIM卡壹張）及犯罪所得新臺幣貳仟伍佰元均沒收，於全部或一部不能沒收或不宜執行沒收時，追徵其價額。 3 李官燁 108年3月15日21時6分許 新竹市○區○○路000號4樓D室 甲基安非他命1包（1公克） 無償轉讓 甲○○犯藥事法第八十三條第一項之轉讓禁藥罪，處有期徒刑參月。扣案之藥鏟壹支、分裝袋壹包、電子磅秤壹台均沒收。未扣案門號○○○○○○○○○○號手機壹支（含SIM卡壹張）沒收，於全部或一部不能沒收或不宜執行沒收時，追徵其價額。 4 陳智宏 108年3月17日14時54分許 新竹市東區南大路之美聯社門口 甲基安非他命4小包（共4公克） 9000元 甲○○販賣第二級毒品，處有期徒刑參年拾月。扣案之藥鏟壹支、分裝袋壹包、電子磅秤壹台均沒收。未扣案門號○○○○○○○○○○號手機壹支（含SIM卡壹張）及犯罪所得新臺幣玖仟元均沒收，於全部或一部不能沒收或不宜執行沒收時，追徵其價額。 5 范苡暄 108年3月2 日21時44分許 新竹市○區○○路000號4樓D室 海洛因1小包（0.3公克） 1500元 甲○○販賣第一級毒品，處有期徒刑柒年柒月。扣案之分裝袋壹包、電子磅秤壹台均沒收。未扣案門號○○○○○○○○○○號手機壹支（含SIM卡壹張）及犯罪所得新臺幣壹仟伍佰元均沒收，於全部或一部不能沒收或不宜執行沒收時，追徵其價額。 6 范苡暄 108年3月9 日17時35分許 新竹市○區○○路000號4樓D室 海洛因 1小包（0.3公克） 1500元 甲○○販賣第一級毒品，處有期徒刑柒年柒月。扣案之分裝袋壹包、電子磅秤壹台均沒收。未扣案門號○○○○○○○○○○號手機壹支（含SIM卡壹張）及犯罪所得新臺幣壹仟伍佰元均沒收，於全部或一部不能沒收或不宜執行沒收時，追徵其價額。 7 范苡暄 108年3月15日2時5分許 新竹市○區○○路000號4樓D室 海洛因 1小包（0.3公克） 1500元 甲○○販賣第一級毒品，處有期徒刑柒年柒月。扣案之分裝袋壹包、電子磅秤壹台均沒收。未扣案門號○○○○○○○○○○號手機壹支（含SIM卡壹張）及犯罪所得新臺幣壹仟伍佰元均沒收，於全部或一部不能沒收或不宜執行沒收時，追徵其價額。 8 犯罪事實二所示施用第一級毒品部分     甲○○施用第一級毒品，處有期徒刑陸月，如易科罰金，以新臺幣壹仟元折算壹日。扣案之分裝袋壹包、電子磅秤壹台均沒收。 9 犯罪事實二所示施用第二級毒品部分     甲○○施用第二級毒品，處有期徒刑肆月，如易科罰金，以新臺幣壹仟元折算壹日。扣案之吸食器壹組、藥鏟壹支、分裝袋壹包、電子磅秤壹台均沒收。